臺灣基隆地方法院刑事判決　　　　　　 96年度簡上字第126號
上　訴　人
即　被　告　丁○○
上訴人即被告因妨害公務案件，不服本院基隆簡易庭（96年度基
字第688 號，中華民國96年6 月20日第一審刑事簡易判決（原聲
請簡易判決處刑案號：96年度偵字第2631號），提起上訴，本院
管轄之第二審合議庭判決如下：
    主  文
原判決撤銷。
丁○○於公務員依法執行職務時，當場侮辱，處拘役拾日，如易
科罰金，以新臺幣壹仟元折算壹日。
    事  實
一、緣96年5 月3 日晚間8 時20分左右，丁○○酒後前往基隆市
    仁愛區○○路22號基隆市警察局第一分局警備隊，或聲稱「
    欲找『小黑』分局長」，或宣稱「欲找刑事組組長」，或堅
    稱「欲找第一分局警備隊巡佐林錦鴻」；乃值班臺警員甲○○（刻在執行值班勤務）幾經轉達、聯繫均無所獲，復見丁○○全身滿佈酒氣而略顯酒意，遂對丁○○勸稱：「不如先
    行返家休憩，俟翌日酒醒再來尋人」。乃丁○○非特不肯離
    去，甚且變本加厲在場喧鬧，並迭有欲以肢體觸碰甲○○「
    腰掛配槍」之舉；其間，甲○○雖屢以言詞制止，然均未見
    收斂。茲因丁○○之喧鬧行止，業已對甲○○之值班勤務造
    成妨礙，分局2 組巡官林裕恆遂本其職權，變更當日預定之
    勤務分配，指示本應輪執擴大臨檢勤務之警員乙○○及其他
    分局同仁，改至值班臺之範圍執行支援勤務，俾協助甲○○
    共同勸導丁○○而勿使在場繼續喧鬧。乃乙○○及其他分局
    同仁甫依林裕恆之臨時指派，於同日晚間9 時左右，步抵值
    班臺範圍而協助勸導未久，旋目睹「丁○○再度欲以肢體觸
    碰甲○○『腰掛配槍』，乃經甲○○提手揮撥旋改而作勢撞
    牆」之怪異行止；為期防免丁○○藉酒意滋事致誤傷自己，
    乃至他人生命、身體，乙○○與其他分局同仁遂擬依法對丁○○施以管束。詎丁○○見情勢不利，竟又再度「作勢撞牆
    」，妄圖藉此避免人身拘束，幸經乙○○暨其他分局同仁及
    時制止暨對其使用警銬（戴手銬、上腳鐐）始未成傷。其後
    ，丁○○雖經帶往隊部辦公室內施以管束，並責由警員乙○○在旁負責警戒，然丁○○猶不知反省，竟為逞一時之快，
    而當場以「畜牲」等言詞侮辱依法執行職務之警員乙○○；
    經乙○○詢稱：「你是在罵我嗎？」而猶確答：「是，我就
    是在罵你。」
二、案經基隆市警察局第一分局移送臺灣基隆地方法院檢察署檢
    察官偵查後，聲請本院逕以簡易判決處刑。
    理  由
一、訊之上訴人即被告丁○○固矢口否認有何前揭於公務員執行
    勤務時當場侮辱之犯行，辯稱：員警始終未曾查獲伊用以自
    傷之槍、刀等器械扣案，足見所指「自傷」不過係出於員警
    主觀臆測，是其藉詞拘束伊之人身自由，首即顯與違法執行
    職務之行為無殊；尤以被告係經員警帶往隊部辦公室以後，
    方始口出「畜牲」等詈罵言詞，足見斯時伊早已脫離值班臺
    之範圍，而無「當場」侮辱之可言；更何況，伊既未曾在場
    喧鬧，所出言詈罵（「畜牲」）之對象復係伊之子女家人，
    是伊之所為，當無論以刑法第一百四十條第一項罪名之餘地
    云云。惟查：
  (一)如本判決事實欄所載之各該情節，業據證人甲○○、乙○○
    於本院審理時結證綦詳（參見本院96年8 月8 日審判筆錄）
    ，且有基隆市警察局第一分局警備隊勤務分配表1 紙在卷可
    佐。雖被告一再聲稱：證人甲○○、乙○○之所證情節不實
    云云，然徵諸檢察官職權調取本案蒐證光碟並指揮檢察事務
    官播放勘驗，其相關畫面顯示固均未見「年、月、日、時」
    等各項標記，惟自播放「第8 秒起，至第8 分54秒止」：蒐
    證光碟所示影音內容均為「被告酒後在基隆市警察局第一分
    局警備隊內喧鬧不休，屢經勸阻而未見收歛」；自播放「第
    15分17秒起，至第39分50秒止」，蒐證光碟所示影音內容則
    為「被告疑似酒後滋事，致遭員警施以強制力管束人身自由
    」；自播放「第45分57秒起，至第46分2 秒止」，蒐證光碟
    所示影音內容則亦確係「被告於人身受管束之情形下，猶對
    在場警戒之員警（證人乙○○）詈罵『畜牲』2 次」。此均
    有臺灣基隆地方法院檢察署勘驗筆錄在卷可考，並由檢察官
    囑事務官擷取相關翻拍畫面96張附卷可憑。而經本院細繹上
    開翻拍畫面，其中，自播放「第48秒起，至第9 分50秒止」
    （參見臺灣基隆地方法院檢察署96年度偵字第2631號偵查卷
    第32-72 頁），其所示內容亦悉與證人甲○○、乙○○所指
    「被告迭欲觸碰證人甲○○『腰掛配槍』，幾經言詞制止未
    見收斂，終經證人甲○○提手揮撥，乃被告竟又作勢撞牆，
    證人乙○○與其他分局同仁遂擬對之施以管束；乃被告見情
    勢不利，竟再度『作勢撞牆』，妄圖藉此避免人身拘束【管
    束】，幸經證人乙○○暨其他分局同仁及時制止暨使用警銬
    始未成傷」等事實相符；尤以被告固指其斯時詈罵「畜牲」
    之對象，實為業已獲報到場之親生子女云云，惟經對照臺灣
    基隆地方法院檢察署勘驗筆錄所載情節暨前揭翻拍畫面所示
    內容，核已足見「被告詈罵『畜牲』之對象，實為『身著制
    服之在場員警』；且所稱子女亦係在被告出言詈罵『畜牲』
    以後，方始獲報到埸」（參見臺灣基隆地方法院檢察署96年
    度偵字第2631號偵查卷第27頁、第122-123 頁）。據此勾稽
    ，除足見被告辯稱：未曾在場喧鬧、詈罵「畜牲」之對象實
    係子女家人云云，核非可採，並尤堪反徵證人甲○○、乙○○到庭所證之各節，俱與事實相符，而絕非出於彼等一己之
    虛設杜撰。準此，如本判決事實欄所載被告酒後前往基隆市
    警察局第一分局警備隊內無故喧鬧、「作勢撞牆」，屢經言
    詞制止而未見收斂，終經在場員警施以管束暨使用警銬等情
    節，自均堪可認定。
  (二)茲被告固或藉詞：員警始終未曾查獲伊用以自傷之槍、刀等
    器械扣案，足見所指「自傷」不過係出於員警之主觀臆測；
    或又藉詞：伊詈罵「畜牲」之所在，已非值班臺之範圍。並
    恃此辯稱：如本判決事實欄之所載情節，應無刑法第一百四
    十條第一項規定之適用云云。惟被告酒後前往基隆市警察局
    第一分局警備隊內無故喧鬧、「作勢撞牆」，屢經言詞制止
    而未見收斂等種種情節，既經證人乙○○等在場員警親眼目
    睹，則在場員警據此客觀事實而研判「被告顯有繼續藉酒意
    滋事而誤傷自己，乃至他人生命、身體」之可能，自客觀以
    言，當有其所本，而絕非被告所指之「臆測」可比；尤以本
    案雖無所指槍、刀等器械扣案，然所謂之自殺或自傷，實非
    必恃所指槍、刀方可實施。此除係吾人按諸日常生活經驗之
    所足可體察，並應為被告按其年齡、智識、社會經驗之所足
    可體認！乃被告竟一再憑恃「未見槍、刀等器械扣案」而濫
    指員警臆測，則其藉詞混淆視聽俾推諉己過之動機、目的，
    實已不言可喻。按「警察對於有下列情形之一者，得為管束
    ：一瘋狂或酒醉，非管束不能救護其生命、身體之危險，或
    預防他人生命、身體之危險。二意圖自殺，非管束不能救護
    其生命。三暴行或鬥毆，非管束不能預防其傷害。四其他認
    為必須救護或有危害公共安全之虞，非管束不能救護或不能
    預防危害。」「警察為前項管束，應於危險或危害結束時終
    止管束，管束時間最長不得逾二十四小時；並應即時以適當
    方法通知或交由其家屬或其他關係人，或適當之機關 (構)
    或人員保護。」「警察依第一項規定為管束時，得檢查受管
    束人之身體及所攜帶之物。」警察職權行使法第十九條定有
    明文。且依同法第二十條第一項規定，「警察依法留置、管
    束人民，有下列情形之一者，於必要時，得對其使用警銬或
    其他經核定之戒具：一抗拒留置、管束措施時。二攻擊警察
    或他人，毀損執行人員或他人物品，或有攻擊、毀損行為之
    虞時。三自殺、自傷或有自殺、自傷之虞時。」茲就本案情
    節以言，證人乙○○等在場員警，既係本於如前所指之客觀
    事實，合理研判「被告應有繼續藉其酒意滋事而誤傷自己，
    乃至他人生命、身體」之可能，則其進而本此合理可疑，對
    被告施以管束暨使用警銬，非特所為概係於法有據，而要非
    可與被告濫行指摘之「違法行為」相提併論；即被告趁「證
    人乙○○實施管束而在場警戒之機會，對證人乙○○詈罵以
    『畜牲』等侮辱性之言詞」，亦與「當場」侮辱依法執行職
    務之公務員無殊，而不生所指「脫離值班臺範圍」即非「當
    場」云云之問題。
  (三)綜上，因認被告所辯，均無足採；本案事證明確，被告如本
    判決事實欄所載之妨害公務犯行，應堪認定。
二、核被告丁○○所為，係犯刑法第一百四十條第一項之侮辱公
    務員罪。原判決認被告罪證明確，據以論罪科刑，固非無見
    ；至被告空言主張清白而上訴請求撤銷改判無罪，亦無理由
    。惟原審未予辨明證人乙○○對被告施以管束暨使用警銬之
    經過，尤以誤認「證人乙○○本係在外執行擴大臨檢勤務，
    乃由證人甲○○電邀支援方始逕返警備隊內」云云，核此事
    實認定，自有未洽，並應由本院予以撤銷改判。爰審酌被告
    犯罪之動機、目的、手段，對依法執行職務之公務員施以言
    詞侮辱之乖張，犯後猶不知改悔，兼以被告係在警備遂辦公
    室內實行本案，所為雖係有害國家公務之執行，然此究與在
    公共場所或公眾得出入之場所實行本案之情節有別等一切情
    狀，量處如主文所示之刑，併諭知易科罰金之折算標準。
據上論斷，應依刑事訴訟法第四百五十五條之一第一項、第三項
、第三百六十九條第一項前段、第三百六十四條、第二百九十九
條第一項前段，刑法第一百四十條第一項、第四十一條第一項前
段，刑法施行法第一條之一，判決如主文。
本案經檢察官丙○○到庭執行職務。
中　　華　　民　　國　　96　　年　　8 　　月　　29　　日
                  刑事第二庭審判長法  官  王福康
                                  法  官  齊  潔
                                  法  官  王慧惠
以上正本證明與原本無異。
本件判決不得上訴。
中　　華　　民　　國　　96　　年　　8 　　月　　29　　日
                                  書記官  王一芳
附錄論罪法條：
刑法第140條第1項
於公務員依法執行職務時，當場侮辱，或對於其依法執行之職務
公然侮辱者，處6月以下有期徒刑、拘役或1百元以下罰金。對於
公署公然侮辱者亦同。
